臺灣新竹地方法院刑事判決　　　　　　　 95年度訴字第902號
公　訴　人　臺灣新竹地方法院檢察署檢察官
被　　　告　壬○○
指定辯護人　本院公設辯護人　甲○○
上列被告因偽造有價證券等案件，經檢察官提起公訴（95年度偵
字第559號），本院判決如下：
    主  文
壬○○意圖供行使之用，而偽造有價證券，處有期徒刑貳年，緩
刑伍年，緩刑期間付保護管束。發票日九十五年一月九日、金額
新臺幣三十萬元，發票人乙○○、付款銀行華南商業銀行南勢角
分行之偽造支票壹紙沒收之。
    事  實
一、壬○○因受家庭暴力，患有重度憂鬱症及創傷後壓力症約3
    年，雖有接受治療，但症狀持續，對於深夜逗留在外之酒醉
    男子心懷恨意，致其認知、理解、判斷及自我控制能力受損
    ，其處於精神耗弱狀態下，意圖為自己不法之所有，基於概
    括之犯意，連續為以下之竊盜行為，並偽造有價證券，其詳
    如下：
  (一)壬○○於民國94年10月20日至29日間某日時，在新竹縣竹北
    巿光明九路與縣政十路交岔口路旁，趁停放該處，為癸○○
    所有之車牌號碼3500-KP號自用小客車車窗未關之際，徒手
    竊取置放在車內前座扶手置物箱上之NOKIA廠牌行動電話1支
    得手（行動電話序號000000000000000），並當場將其內門
    號為0000000000號之SIM卡取出折斷丟棄路旁（毀損部分未
    據告訴）。
  (二)於94年11月24日上午7時許，在新竹縣竹北巿竹仁巿場內，
    趁己○○不注意之際，伺機竊取置於其所騎乘不詳車牌號碼
    機車腳踏板上，內有現金新臺幣（下同）1,500元、建物所
    有權狀、土地所有權狀、公司印章及私章等物品之粉紅色邊
    帆布包2個、棕色皮包1個得手。
  (三)於94年11月間某日，在新竹巿經國路路旁，見辛○○所有停
    放該處之車牌號碼6P-9181號自用小客車車窗未關之際，徒
    手竊取置放於車內前座扶手置物箱上之M0T0ROLA廠牌行動電
    話2支得手（行動電話序號000000000000000、000000000000
    000），並當場將其內門號為0000000000、0000000000號之
    SIM卡取出折斷丟棄路旁後離去（毀損部分未據告訴）。
  (四)於94年11、12月間某日晚上18時30分許，在新竹縣竹北巿文
    平路旁，趁戊○○所有之OKWPA廠牌行動電話1支（行動電話
    序號000000000000000）置放在所騎乘車牌號碼SMO-309號輕
    機車開放式置物箱內未帶走之際，徒手竊取得手，並當場將
    其內門號為0000000000號之SIM卡取出折斷丟棄路旁後離去
    （毀損部分未據告訴）。
  (五)於94年12月16日下午13時許，在新竹縣竹北巿光明一路溪峽
    隱社區路旁，趁庚○○在停放該處之不詳車牌號碼自用小客
    車上睡覺，且車窗未關之機會，徒手竊取置放於車內右前座
    椅上之M0T0ROLA廠牌行動電話1支得手（行動電話序號00000
    0000000000），並當場將其內門號為0000000000號之SIM卡
    取出折斷丟棄路旁後離去（毀損部分未據告訴）。
  (六)於94年10月至12月間某日，在新竹縣竹北巿縣政二路與中山
    路交岔口路旁，見停放該處，其內有丙○○置放NOKIA廠牌
    行動電話1支（行動電話序號000000000000000，其內安裝門
    號0000000000號之SIM卡）及丙○○友人置放NOKIA廠牌行動
    電話1支（行動電話序號000000000000000，其內安裝門號00
    00000000號之SIM卡，該門號係丁○○於94年間在臺北市被
    竊之財物）之不詳車牌號碼自用小客車車窗未關，即徒手竊
    取車內上開2支行動電話得手，並當場將SIM卡取出折斷丟棄
    路旁後離去（毀損部分未據告訴）。
  (七)於95年1月10日凌晨0時20分許，在新竹縣竹北巿三民路309
    號前，趁乙○○所使用車牌號碼ON-3278號自用小客貨車後
    車門未關之際，徒手竊取放在該車右後座內之LV廠牌咖啡色
    皮包1個得手（內有華南商業銀行南勢角分行空白支票6紙、
    印章2枚、中國信託商業銀行信義分行面額12萬元、15萬元
    之支票2紙《起訴書漏載該2紙支票》）；旋於同日上午，在
    新竹縣竹北市○○里○○鄰○○路10號住處，於票號TC000000
    0號之華南商業銀行南勢角分行空白支票上填寫發票日為95
    年1月9日、金額為30萬元，並持竊得之「乙○○」印章盜蓋
    在支票發票人簽章欄，用以為造有價證券，再於95年1月10
    日上午10時許，將上開偽造支票攜往新竹巿第一信用合作社
    竹北分社，存入其帳戶內兌領而行使之，惟嗣因存款不足退
    票致未得款。
  (八)於95年1月初，在新竹縣竹北巿區○○路旁停放之賓士廠牌
    車輛，即以徒手打斷之方式，竊取不詳之人所有賓士汽車標
    誌7個得手。
  嗣經警於95年1月18日下午14時10分許，前往新竹縣竹北市○○里○○鄰○○路10號壬○○住處搜索查獲，並在該址及車牌號
  碼5776-JU自用小客車內扣得己○○被竊之粉紅色邊帆布包包2
  個、棕色包包1個、癸○○、辛○○、戊○○、庚○○、丙○○被竊之行動電話、乙○○被竊之LV肩包1個、中國信託商業
  銀行信義分行面額12萬及15萬元支票各1張、賓士汽車標誌7個
  ，並經調取通聯調閱查詢單後循線查知上情。
二、案經新竹縣警察局竹北分局報請臺灣新竹地方法院檢察署檢
    察官偵查起訴。
    理  由
一、按被告以外之人於審判外之言詞或書面陳述，除法律另有規
    定者外，不得作為證據，刑事訴訟法第159條第1項固有明文
    規定。惟被告以外之人於審判外之陳述，雖不符刑事訴訟法
    第159條之1至之4之規定，惟經當事人於審判程序同意作為
    證據，法院審酌該言詞陳述或書面陳述作成時之情況，認為
    適當者，亦得為證據，復為同法第159條之5第1項所明定。
    本案證人即被害人癸○○、己○○、辛○○、戊○○、庚○○、乙○○及證人陳素真警詢中之陳述，業經被告壬○○同
    意援引作為證據，本院審酌後亦認為適當，故其等於審判外
    之陳述，自得作為本案之證據。又本案認定事實所引用之文
    書證據，並無證據證明係公務員違背法定程式所取得，亦無
    刑事訴訟法第159條之4之顯有不可信之情況與不得作為證據
    之情形，本院斟酌本案卷內之證據並非非法取得，亦無證明
    力明顯過低之情形，且經本院於審判期日依法進行證據之調
    查、辯論，被告於訴訟上之程序權，已受保障，前揭各該證
    據，均得採為證據，先予敘明。
二、訊據被告壬○○對於上開竊盜及偽造支票加以行使之犯行均
    坦承不諱（見本院96年2月8日準備程序筆錄、96年8月1日審
    判筆錄），核與被害人癸○○、己○○、辛○○、戊○○、
    庚○○、乙○○及證人即乙○○之胞姊陳素真於警詢時指述
    之被竊情節相符（癸○○部分見95年度核退字第46號卷第24
    -26頁、己○○部分見95年度偵字第559號卷第19-20頁、辛○○部分見同上核退卷第27-29頁、戊○○部分見同上核退
    卷第30-32頁、庚○○部分見同上核退卷第33-35頁、乙○○
    部分見同上偵卷第21-22頁、陳素真部分見同上偵卷第23-24
    頁）。被害人丙○○亦到院指述：於94年10月至12月間某日
    ，在新竹縣竹北巿，因酒醉由友人駕車搭載其返家後，發現
    門號0000000000號之NOKIA廠牌行動電話1支（按序號為0000
    00000000000）不見等語在卷（見本院96年4月11日準備程序
    筆錄第4頁）。而被告同時竊取丙○○及丙○○友人置放在
    自用小客車內之NOKIA廠牌行動電話2支（行動電話序號分別
    為000000000000000、000000000000000，前者其內置放0000
    000000門號之SIM卡，後者其內置放0000000000門號之SIM卡
    ，係丁○○於94年間在臺北市被竊之物，亦有本院公務電話
    紀錄可參（見本院卷第58頁）。此外，復有搜索扣押筆錄、
    扣押物品目錄表（見95年度偵字第559號卷第9-12頁）、陳
    素真、己○○出具之贓物認領保管單（見同上偵卷第27-28
    頁）、查獲現場照片6張（見同上偵卷第30-32頁）、發票日
    為95年1月9日、金額30萬元、票號TC0000000號、付款銀行
    華南商業銀行南勢角分行之偽造支票及其退票理由單（見95
    年度核退字第46號卷第8-9頁）、被告之新竹市第一信用合
    作社活期儲蓄綜合存款存摺（見同上核退卷第10頁、相關通
    聯調閱查詢單（見同上核退卷第38-39頁、第42-43頁、第48
    -54頁）、癸○○、辛○○、戊○○、庚○○出具之贓物認
    領保管單（見同上核退卷第44-47頁）、遭竊手機及賓士車
    標誌之照片（見同上核退卷第65頁）存卷可資佐證，足認被
    告出於任意性之自白與事實相符。本件事證明確，被告犯行
    洵堪認定，應依法論科。
三、論罪科刑部分：
　(一)新舊法之比較
    １查被告行為後，刑法部分條文業於94年1月7日修正，94年
      2月2日公布，95年7月1日施行，現行刑法第2條第1項規定
      ：「行為後法律有變更者，適用行為時之法律，但行為後
      之法律有利於行為人者，適用最有利於行為人之法律」，
      上開規定乃與刑法第1條罪刑法定主義契合，而貫徹法律
      禁止溯及既往原則，係規範行為後法律變更所生新舊法律
      比較適用之準據法，是刑法第2條本身雖經修正，但該條
      既屬適用法律之準據法，本身尚無比較新舊法之問題，應
      一律適用裁判時之現行刑法第2條第1項之規定，為「從舊
      從輕」之比較，以決定適用之刑罰法律，先予敘明。且比
      較時應就罪刑有關之共犯、未遂犯、想像競合犯、牽連犯
      、連續犯、結合犯，以及累犯加重、自首減輕暨其他法定
      加減原因（如身分加減）與加減例等一切情形，綜其全部
      罪刑之結果而為比較，此有最高法院95年第8次刑事庭會
      議決議可資參照。
    ２按修正後刑法施行法增訂第1條之1規定：「中華民國94年
      1月7日刑法修正施行後，刑法分則編所定罰金之貨幣單位
      為新臺幣。94年1月7日刑法修正時，刑法分則編未修正之
      條文定有罰金者，自94年1月7日刑法修正施行後，就其所
      定數額提高為30倍。但72年6月26日至94年1月7日新增或
      修正之條文，就其所定數額提高為3倍」；另刑法第33條
      第5款修正為：「主刑之種類如下：五、罰金：新臺幣1千
      元以上，以百元計算之」。是修正後，刑法竊盜、偽造有
      價證券罪之罰金刑最高額上限雖無變更，惟最低額下限則
      提高為新臺幣1千元，比較修正前、後之刑法，自以行為
      時關於科處罰金刑之法律較有利被告。
    ３又被告行為時之刑法第56條規定：「連續數行為而犯同一
      之罪名者，以一罪論。但得加重其刑至二分之一」；惟其
      行為後上開法條業已刪除，該項刪除雖非犯罪構成要件之
      變更，但已影響行為人刑罰之法律效果，自屬法律有所變
      更，而有比較新舊法之必要；本案被告先後多次之竊盜行
      為，若依舊法規定，僅以一罪論；若依新法，則須分論併
      罰，經比較新舊法之結果，應以行為時之舊法較有利於被
      告。
    ４另被告行為後，94年1月7日修正公布之刑法，自95年7月1
      日施行，修正後之刑法刪除第55條關於牽連犯之規定。本
      件被告所犯竊盜罪、偽造有價證券罪間具有牽連犯之關係
      ，依修正前即行為時之規定，應從一重之偽造有價證券罪
      處斷；依修正後之刑法既已刪除牽連犯之規定，則所犯上
      述各罪應依數罪併罰之規定分論併罰。比較新舊法之規定
      ，修正後之規定並非較有利於被告，依刑法第2條第1項之
      規定，應適用行為時之法律較有利於被告。
    ５被告犯罪後，刑法第19條第2項規定，於95年1月7日修正
      ，並自95年7月1日施行。依修正前刑法第19條第2項規定
      精神耗弱人之行為得減輕其刑，修正後同條項則規定行為
      時因精神障礙或其他心智缺陷，致其辨別行為違法或依其
      辨識而行為之能力，顯著減低者，得減輕其刑。參諸該條
      立法理由所示，修正刑法第19條第1項、第2項分別將原「
      心神喪失」或「精神耗弱」之用語，依生理學與心理學混
      合之立法方式，明確界定其精神障礙或其他心智缺陷之判
      斷標準，是以，對於判斷行為人行為時之責任能力之內涵
      之規範已生變更，自應適用刑法第2條第1項之規定比較新
      舊法，而修正後之規定並無較有利於行為人，依刑法第2
      條第1項前段，自應依行為時即修正前之規定為據。
    ６綜合上述各條文修正前後之比較，揆諸修正後刑法第2條
      第1項規定之「從舊從輕」原則及前揭最高法院決議意旨
      ，修正後之規定並非較有利於被告，爰依刑法第2條第1項
      前段規定，適用行為時即修正前之刑法相關規定，對被告
      較為有利。
  (二)核被告所為，係犯刑法第320條第1項之竊盜罪、刑法第201
    條第1項之偽造有價證券罪。其盜用被害人乙○○之印章後
    ，用以偽造支票持以提示行使，盜用印章之行為係偽造有價
    證券之部分行為，行使有價證券之低度行為復為偽造有價證
    券之高度行為所吸收，均不另論罪。被告先後多次竊盜犯行
    ，時間緊接，方法相同，觸犯構成要件相同之罪名，顯係基
    於概括犯意反覆為之，為連續犯，應依修正前刑法第56條之
    規定，論以一罪，並加重其刑。其所犯竊盜及偽造有價證券
    罪間，有方法結果之牽連關係，依修正前刑法第55條後段之
    規定，應從較重之偽造有價證券罪處斷。又被告患有重度憂
    鬱症及創傷後壓力症約3年，雖有接受治療，但症狀持續，
    至案發前一直處於此狀態，致其認知、理解、判斷及自我控
    制能力受損，因此其平常辨識其行為違法或依其辨識而行為
    之能力顯著減低，案發時其辨識其行為違法或依其辨識而行
    為之能力顯著減低，此有財團法人為恭紀念醫院精神醫療中
    心95年9月29日司法鑑定報告書在卷可憑（見95年度偵字第
    559號卷第78-80頁、本院卷第13-14頁），而被告非無資力
    係因前受家庭暴力且罹憂鬱病症致陷精神耗弱而觸犯本案之
    事實，亦有其偵查中提出之新竹第一信用合作社95年2月17
    日匯款委託書（見95年度偵字第559號卷第51頁）、新竹第
    三信用合作社活期儲蓄存款存摺（見同上偵卷第64-67頁）
    、東元綜合醫院93年10月13日、95年2月15日診斷證明書（
    見同上偵卷第52-53頁）、本院91年度家護字第303號民事通
    常保護令（見同上偵卷第54-61頁）、建物及土地所有權狀
    等（見同上偵卷第62- 63頁）在卷可佐，堪證其行為時確係
    陷於精神耗弱之狀態，意識知覺及判斷能力自較遜於正常狀
    態，爰依修正前刑法第19條第2項之規定減輕其刑。爰審酌
    被告犯罪後尚能坦承犯行，偽造支票後雖加以提示，惟因存
    款不足並未兌領得款，對被害人乙○○造成之損害非鉅，行
    竊他人行動電話造成被害人等不便及困擾，兼衡被告之品行
    、生活狀況、智識程度，犯罪之動機、目的、手段等一切情
    狀，量處如主文所示之刑。末查，被告前雖因竊盜案件，甫
    由本院於94年6月6日以94年度竹北簡字第155號判決判處拘
    役30日，於94年8月15日易科罰金執行完畢，惟此非受有期
    徒刑以上刑之宣告，有臺灣高等法院被告全國前案紀錄表存
    卷可按，又係因受精神障礙影響一時衝動難抑所致，且事後
    已坦承犯行，深具悔意，經此刑之宣告後，應知警惕而無再
    犯之虞，本院因認暫不執行其刑為當，爰依修正後刑法第74
    條第1項第1款規定，併諭知緩刑5年，以勵自新（被告行為
    後，刑法第74條緩刑之規定，固於95年7月1日修正施行，然
    被告犯罪在新法施行前，於新法施行後，緩刑之宣告，應逕
    行依新法第74條之規定為據，而無新舊法比較之問題，此有
    最高法院95年第8次刑事庭會議決議七意旨可資參照）。又
    審酌被告罹病，自制能力較低，需要積極輔導治療，而非僅
    施以刑罰可竟其功，若未有相當之保護與約束，仍對社會有
    潛在危險性，故爰依修正後刑法第93條第1項規定，併予諭
    知在緩刑期間交付保護管束（保護管束為非拘束人身自由之
    保安處分，依刑法第2條第2項規定，適用裁判時即修正後之
    法律）。發票日95年1月9日、金額30萬元，發票人乙○○、
    付款銀行華南商業銀行南勢角分行之偽造支票1張，應依刑
    法第205條規定宣告沒收。
據上論斷，應依刑事訴訟法第299條第1項前段，刑法第2條第1項
前段、第2項、第201條第1項、第320條第1項、第74條第1項第1
款、第93條第1項、第205條、修正前刑法第56條、第55條、第19
條第2項，罰金罰鍰提高標準條例第1條前段，判決如主文。
本案經檢察官葉乃瑋到庭執行職務
中　　華　　民　　國　　96　　年　　 8　　月　　23　　日
                  刑事第五庭    審判長法　官　楊惠芬
                                      法  官  楊麗文
                                      法  官  吳靜怡
以上正本證明與原本無異。
如不服本判決，應於判決送達後10日內向本院提出上訴狀（應附
繕本），上訴於臺灣高等法院。
中　　華　　民　　國　　96　　年　　 8　　月　　23　　日
                                      書記官　馮玉玲
附錄本案論罪科刑法條全文：
中華民國刑法第201條（有價證券之偽造變造與行使罪）
意圖供行使之用，而偽造、變造公債票、公司股票或其他有價證
券者，處3年以上10年以下有期徒刑，得併科3千元以下罰金。
行使偽造、變造之公債票、公司股票或其他有價證券，或意圖供
行使之用，而收集或交付於人者，處1年以上7年以下有期徒刑，
得併科3千元以下罰金。
